【裁判字號】    96,再易,9
【裁判日期】    970429
【裁判案由】    再審之訴
【裁判全文】
臺灣板橋地方法院民事判決               96年度再易字第9號
再審原告    乙○○
訴訟代理人  甲○○
再審被告    東立建設股份有限公司
                      統一編號.
法定代理人  丙○○
訴訟代理人  葉繼升律師
上列當事人間請求侵權行為損害賠償事件，再審原告對於中華民
國95年12月29日本院94年度建簡上字第4 號確定判決提起再審之
訴，本院判決如下：
    主  文
再審之訴駁回。
再審訴訟費用由再審原告負擔。
    事實及理由
一、按再審之訴，應於30日之不變期間內提起。前項期間，自判
    決確定時起算，判決於送達前確定者，自送達時起算，其再
    審之理由發生或知悉在後者，均自知悉時起算，民事訴訟法
    第500 條第1 項、第2 項分別定有明文。本件再審原告於民
    國96年1 月17日收受本院94年度建簡上字第4 號判決（下稱
    原確定判決），再審原告於96年2 月9 日提起本件再審之訴
    ，未逾30日之不變期間。又再審之訴顯無再審理由者，得不
    經言詞辯論，以判決駁回之，民事訴訟法第502 條第2 項亦
    定有明文。
二、再審原告主張：
  (一)再審原告依民事訴訟法第496 條第1 項第13款規定：「當事
    人發現未經斟酌之證物或得使用該證物者。但以如經斟酌可
    受較有利益之裁判者為限。」提起再審之訴：再審原告於二
    審上訴辯論意旨狀第三頁第四行即已釐清竣工圖圖例所示防
    震軟管一半塗黑部分乃是晒圖之瑕，防震軟管圖例原本皆為
    斜線，並敘明大樓16層以上共用管路的防震軟管標示在立管
    的昇位圖上，此乃水電工程設計之定則，然未為二審所採。
    今以原竣工圖提出7 件得使用而未經斟酌之證物：第1 件係
    以原竣工圖重新影印較清晰之原防震軟管圖例，第2 件至第
    7 件則係原竣工圖不同位置所示之相同防震軟管圖例，7 件
    防震軟管圖例不論何處、何件防震軟管圖例所示長方形內皆
    為斜線（並無塗黑部分），與鑑定書所指明排水昇位圖防震
    軟管圖示全為斜線完全吻合，竣工圖確有此設計，再審被告
    未按圖施工偷工減料，應成立侵權行為，雖侵權行為損害賠
    償請求權已罹於時效，然再審原告應得依不當得利請求損害
    賠償，是該證物如經斟酌，再審原告可受較有利之判決。
  (二)原確定判決判斷之基礎違背論理法則及經驗法則，適用民事
    訴訟法第222 條第3 項法規顯有錯誤：再審被告於二審95年
    5 月24日準備程序主張其已按竣工圖施作防震軟管；繼於95
    年7 月18日準備程序主張依工程慣例，不適用接裝防震軟管
    ；嗣於95年12月5 日書狀主張再審原告主張之圖示（全部斜
    線）和圖例（一半斜線一半塗黑）截然不符，竣工圖並無此
    設計，前後論述南轅北轍，本末倒置，原確定判決採用再審
    被告一再改變之虛偽論述，而否定專業之鑑定，其判斷基礎
    有重大瑕疵，顯然違背論理法則及經驗法則。
  (三)綜上，原確定判決有民事訴訟法第496 條第1 項第1 款適用
    法規顯有錯誤及第13款發現未經斟酌之證據等再審事由，為
    此提起本件再審，並聲明：原確定判決之無不當得利部分廢
    棄。再審被告應返還再審原告不當得利30萬元。
三、再審被告則以：再審原告提起本件再審之訴，雖主張以原竣
    工圖重新影印較為清晰之圖例，作為本件再審之訴所依據之
    心證據，惟查原確定判決所依據之竣工圖原本即為再審原告
    於前案所提出，再審原告於前案中從未主張其所提出之竣工
    圖與原本不符，或有影印不清之情事，再審原告於本案始主
    張前案竣工圖因晒圖瑕疵導致模糊不清云云，其主張是否屬
    實，顯有疑問。且原確定判決駁回再審原告之請求，除以再
    審原告之主張與竣工圖圖例不符為依據外，並認定系爭建物
    係完成於83年9 月10日，再審原告遲至94年5 月6 日始提起
    訴訟，已逾民法第197 條第1 項規定「自有侵權行為時起逾
    10年」之消滅時效期間，故認定再審被告所為時效抗辯於法
    有據。准此，縱認再審原告有關「前案竣工圖圖例與原本不
    符」之主張屬實，然因再審原告之請求權業已罹於消滅時效
    ，故此一新證據縱經斟酌，亦不得使再審原告受較有利之裁
    判，依民事訴訟法第496 條第1 項第13款但書規定，再審原
    告提起本件再審之訴，應無理由等語，資為抗辯。並聲明：
    再審原告之訴駁回。
四、得心證之理由：
  (一)按提起再審之訴，應依民事訴訟法第501 條第1 項第4 款表
    明再審理由，及關於再審理由並遵守不變期間之證據，此為
    必須具備之程式。所謂表明再審理由，必須指明確定判決有
    如何合於法定再審事由之具體情事始為相當，倘僅泛言有何
    條款之再審事由，而無具體情事者，仍難謂已合法表明再審
    事由（最高法院61年臺再字第137 號判例意旨參照）。查再
    審原告雖主張原確定判決判斷之基礎違背論理法則及經驗法
    則，有適用民事訴訟法第222 條第3 項法規顯有錯誤之再審
    理由云云，惟核其主張之內容僅謂再審被告於二審之主張前
    後論述南轅北轍，本末倒置，原確定判決採用再審被告一再
    改變之虛偽論述，而否定專業之鑑定，其判斷基礎有重大瑕
    疵云云，其並未具體指明係違背何種經驗法則、論理法則及
    其內容，難謂已合法表明再審事由。故再審原告此部分再審
    之訴，為不合法。
  (二)第按當事人發現未經斟酌之證物或得使用該證物者，得以再
    審之訴對於確定終局判決聲明不服，但以如經斟酌可受較有
    利益之裁判者為限，民事訴訟法第496 條第1 項第13款規定
    甚明。前開規定所稱當事人發現未經斟酌之證物或得使用該
    證物，係指前訴訟程序事實審之言詞辯論終結前已存在之證
    物，因當事人不知有此，致未經斟酌，現始知之，或雖知有
    此而不能使用，現始得使用者而言（最高法院77年度台上字
    第32 2號判決、80年度台上字第1645號判決意旨參照）。再
    審原告雖主張以原竣工圖提出7 件得使用而未經斟酌之證物
    ：第1 件係以原竣工圖重新影印較清晰之原防震軟管圖例，
    第2 件至第7 件則係原竣工圖不同位置所示之相同防震軟管
    圖例，7 件防震軟管圖例不論何處、何件防震軟管圖例所示
    長方形內皆為斜線（並無塗黑部分），與鑑定書所指明排水
    昇位圖防震軟管圖示全為斜線完全吻合，竣工圖確有此設計
    ，再審被告未按圖施工偷工減料，應成立侵權行為，雖侵權
    行為損害賠償請求權已罹於時效，然再審原告應得依不當得
    利請求損害賠償，是該證物如經斟酌，再審原告可受較有利
    之判決云云。惟查再審原告主張之原竣工圖，業經再審原告
    於原審言詞辯論終結提出並經原審斟酌；再審原告提出重新
    影印或原竣工圖不同位置之相同防震軟管圖例，與原竣工圖
    實質上不失為同一，難謂為新證據；且再審原告於原審言詞
    辯論終結前即知有竣工圖存在，再審原告復未具體指明於前
    訴訟程序事實審之言詞辯論終結前有何不能使用該證物之情
    形，再審原告以其發現未經斟酌之證物或得使用該證物提起
    再審之訴，顯無理由。
五、綜上所述，原確定判決並無再審原告所指民事訴訟法第496
    條第1 項第1 款及第13款之再審理由，再審原告執以提起再
    審之訴，顯無理由，爰不經言詞辯論，逕以判決駁回之。
六、據上論結，本件再審之訴顯無理由，依民事訴訟法第502 條
    第2 項、第78條，判決如主文。
中    華    民    國    97    年    4     月    29    日
                  民事第三庭    審判長法  官  朱耀平
                                      法  官  邱育佩
                                      法  官  許月珍
以上正本證明與原本無異
本判決不得上訴。
中    華    民    國    97    年    5     月    5    日
                                      書記官  劉昌明


司法院資訊處製作；財團法人民間司法改革基金會備份。
